【裁判字號】    89,上更(二),1172
【裁判日期】    900814
【裁判案由】    毒品危害防制條例
【裁判全文】
臺灣高等法院刑事判決                      八十九年度上更(二)字第一一七二號
    上  訴  人  乙○○
    即  被  告
    指定辯護人  本院甲○
右上訴人因違反毒品危害防制條例案件，不服台灣板橋地方法院八十七年度訴字第一
七一二號，中華民國八十七年十二月十六日第一審判決（起訴案號台灣板橋地方法院
檢察署八十七年度偵字第一五六二九號；併辦案號八十七年度偵字第二四八四七、二
五九０八號）提起上訴，經判決後，由最高法院第二次發回更審，本院判決如左：
    主  文
原判決撤銷。
乙○○連續販賣第二級毒品，累犯，處有期徒刑捌年。
扣案第二級毒品安非他命貳包（淨重零點貳壹公克、包裝重零點肆陸公克）、安非他
命壹包（淨重零點壹壹公克、包裝重零點參玖公克）、安非他命壹包（淨重零點肆貳
公克、包裝重零點壹陸公克）均沒收銷燬之。販賣毒品所得新台幣貳仟元沒收之，如
全部或一部不能沒收時，以其財產抵償之。
    事  實
一、乙○○曾於民國（下同）八十二年五月十一日、八十三年八月十一日、八十四年
    五月二日因違反麻醉藥品管理條例案件，分別經台灣板橋地方法院、台灣台中地
    方法院、及台灣板橋地方法院各判處有期徒刑六月、七月、五月確定，而最近一
    次違反麻醉藥品管理條例案件，業於八十五年十一月二十一日經台灣台北地方法
    院判處有期徒刑六月確定，於八十六年六月八日執行完畢。
二、緣於八十七年七月二十一日二十時三十分許，綽號「大象」之許朝彰因強盜案為
    警查獲，並供稱曾吸用安非他命，在警方授意下，打電話佯向陳豐壽購買價值新
    台幣（下同）二千元之安非他命，並約在台北縣三重市○○路○段與龍門路交岔
    路口處交易，陳豐壽允諾但因其當時正在台北縣三重市○○路一五二號二樓處加
    班而無法抽身，遂與乙○○電話連繫，請乙○○幫忙將其所有施用剩餘之二包安
    非他命先行交付予許朝彰，乙○○明知安非他命乃第二級毒品，不得非法持有、
    販賣，與陳豐壽共同基於非法販賣第二級毒品安非他命營利之概括犯意，於八十
    七年七月二十一日二十一時許，依陳豐壽之指示逕將二包安非他命持往台北縣三
    重市○○路○段與龍門路交岔路口處，以二千元之價格，販賣予許朝彰時，為警
    當場查獲，致未得逞，並當場由警在乙○○身上扣得供販賣之第二級毒品安非他
    命二包（淨重零點貳壹公克、包裝重零點肆陸公克），乙○○復於八十七年十一
    月十七日零時左右，在戊○○台北縣蘆洲市○○路八八號二樓住處，以新台幣二
    千元代價將第二級毒品安非他命一包（淨重零點壹壹公克、包裝重零點參玖公克
    ），非法販賣予戊○○，經警於同年月十九日二十時許，在台北縣蘆洲市○○路
    八十八號二樓查獲，並在戊○○身上起獲上開第二級毒品安非他命，且於當日二
    十二時許，由戊○○打手機予乙○○表示要購買三千元之安非他命一包，並約定
    在台北縣蘆洲市○○路九十號前交易，乙○○復承前非法販賣安非他命營利之概
    括犯意，在當日二十二時十五分許，在台北縣三重市○○路以一千五百元向綽號
    阿楠之男子購買安非他命後，前往上開約定之交易地點，經警查獲，並自乙○○
    身上扣得安非他命壹包（淨重零點肆貳公克、包裝重零點壹陸公克）。
三、案經台北縣警察局三重分局報請台灣板橋地方法院檢察署檢察官偵查起訴及該署
    檢察官移請本院併案審理。
    理由
一、訊據上訴人即被告乙○○否認有前揭事實之犯行，辯稱許朝彰部分當天我身上有
    帶東西沒有錯，但不是要賣給他，戊○○的部分我真的很冤枉，我都是跟他合夥
    出資購買，不能依不實的警訊筆錄就認定我有販賣云云，然查被告乙○○為警查
    獲時，於警訊中即供承：「（警方在你手中查獲安非他命為何人所有）我本人所
    有。」，「（該毒品係作何用途）是陳豐壽叫我把毒品拿給別人」，「因為他在
    忙，打電話叫我幫忙拿毒品安非他命去賣給人家。但尚未賣出即被警方查獲。」
    ，「（你幫他賣過幾次毒品）今天第一次」，「（警方查獲之安非他命是否確實
    要賣給他人）是的」，「我只是幫陳豐壽將毒品安非他命轉賣給他人，因為他沒
    有空，在忙，而要我幫他的忙。」等語不諱（八七年度偵字第一五六二九號卷第
    八至十頁），並當場指認陳豐壽口卡無誤。被告乙○○嗣後於偵查中雖否認販賣
    安非他命，惟仍供承：「陳豐壽是要我送去與他的朋友，先自我處調安非他命予
    他朋友。」等情不諱（八七年度偵字第一五六二九號卷第二十五頁背面至第二十
    六頁)。證人許朝彰於警訊中供稱：「（陳豐壽與你約定在何時、何地交易買賣
    毒品）約定在三重市○○路○段與龍門路口，時間大約在八十七年七月二十一日
    二十時三十分至二十一時」，「警方當場查獲幫陳豐壽賣毒品之乙○○，並當場
    在其手上查獲安非他命兩二小包，淨重約０．三公克。」等語 (八七年度偵字第
    一五六二九號卷第十二頁背面），指證被告乙○○為陳豐壽非法販賣第二級毒品
    安非他命營利。於原審證稱八十七年七月二十一日我連絡陳豐壽要買安（非他命
    ），約在三和路、龍門路交岔口處，陳豐壽叫乙○○拿來，就直接被三組（的人
    ）抓到．．．．（八十七年度訴字第一七一二號卷第二十二頁背面），本院審理
    時，亦證稱因警方要其配合所以約被告出來購買安非他命等語(八十八年九月六
    日筆錄，上訴卷第七十四頁)，經查被告右揭自白，核與證人許朝彰所指證情節
    相符，參以證人即查獲本案之警員吳漢郎於本院結證稱：許朝彰、乙○○當時約
    在那裡（即三重市○○路、龍門路口），因我的身材與許朝彰很像，我就裝成許
    朝彰，乙○○過來叫「許朝彰」，他把安非他命交給我，當場查獲，他叫我（把
    ）手伸過去，並要拿錢，因當場逮捕，不可能交錢給他等（見八十九年度上更一
    字第四三七號卷第三十三頁至第三十四頁），益見被告自白與事實相符。按許朝
    彰因係受警員授意下，佯向同案被告陳豐壽購買安非他命，並無買受之意，但陳
    豐壽仍有販賣安非他命之意，被告雖以為陳豐壽販賣之犯意為之，但因其已擔任
    交付安非他命工作，顯已參與非法販賣安非他命之構成要件行為，應認被告與陳
    豐壽間就非法販賣安非他命予許朝彰之犯行，有犯意聯絡及行為分擔，為共同正
    犯。又查安非他命為政府查緝之違禁物，為販賣者如無利可圖，應無甘冒被查緝
    法辦之危險，是其必有利益可圖亦明，復有安非他命貳包（淨重零點貳壹公克、
    包裝重零點肆陸公克）扣案可稽，該扣案物確係安非他命，復有法務部調查局八
    十九年六月二十日（八九）陸（一）字第八九○四一一六一號檢驗通知書乙紙附
    卷足佐（八十九年度上更一字第四三七號卷第二八頁），另就被告販賣安非他命
    予戊○○之事實，業據證人戊○○於警訊中指證甚詳，戊○○於警訊中之供稱：
    「我所持有之安非他命零點一公克是我向我朋友乙○○於八十七年十一月十七日
    零時左右以新台幣二千元的代價在我家中向他購買的」、「警方人員於八十七年
    十一月十九日二十二時三十分在蘆洲市○○路九十號前查獲將安非他命賣給我吸
    食之人乙○○，並在他身上查獲安非他命零點五公克」等（見八十七年度偵字第
    二五九八號偵查卷影印本八十七年十一月十九日警訊筆錄），況且被告於警訊
    中亦供稱：「我於八十七年十一月十九日二十二十時三十分在台北縣蘆洲市○○
    路九十號（前）帶安非他命予戊○○為警查獲」、「是我向一名年籍不詳綽號
    阿楠之男子以一千五百元代價向其購買，再轉予戊○○三千元代價」等語 (見八
    十七年度偵字第二五九八號偵查卷影印本八十七年十一月十九日警訊筆錄）。
    且扣案之戊○○所稱購自上訴人之安非他命一包（淨重零點壹壹公克、包裝重零
    點參玖公克）及自乙○○身上扣得之安非他命壹包（淨重零點肆貳公克、包裝重
    零點壹陸公克）可證，該扣案物確係安非他命，復有法務部調查局九十年七月十
    六日（九○）陸（一）字第九○○四一一六四號、第00000000號檢驗通
    知書各乙紙附卷足佐，足證戊○○供稱向被告購買安非他命，應可採信。又安非
    他命為政府查緝之違禁物，為販賣者如無利可圖，應無甘冒被查緝法辦之危險，
    是其必有利益可圖亦明。又戊○○嗣後雖改稱：被查獲之安非他命係伊勒戒前留
    下來的及稱是與被告一起出錢去買的云云，惟亦無證據證明其於勒戒前留下來的
    及一起出錢去買的，且與前開已證之事實不合，足見其上開供詞係事後意在迴護
    被告甚明，不足採為被告有利證明，被告所辯，無非卸責之詞，不足採信，本件
    事證明確，被告犯行洵堪認定。
二、查扣要交付予許朝彰之毒品安非他命貳包，遍審全卷，無從證明被告於販入時即
    有營利意圖，本罪疑唯輕原則，自應認定被告乙○○購入後，因許朝彰向陳豐壽
    之虛偽購入表示，始興為陳豐壽售出營利意圖而參與非法販賣安非他命之構成要
    件行為，因警查獲而未遂，是被告與陳豐壽共同非法販賣安非他命之行為係屬未
    遂犯，應依刑法第二十六條前段之規定減輕其刑。而被告販賣安非他命與戊○○
    二次部分，其第二次即八十七年十一月十九日意圖非法販賣第二級毒品安非他命
    予戊○○後，以一千五百元向綽號阿楠之男子購買安非他命後，前往上開約定之
    交易地點，其販入之行為，亦為既遂，被告二次販賣安非他命與戊○○部分，均
    應論以販賣第二級毒品既遂罪。核被告乙○○所為，係犯毒品危害防制條例第四
    條第二項販賣第二級毒品罪，及同條第五項、第二項販賣第二級毒品未遂罪。被
    告乙○○與陳豐壽二人就前揭販賣第二級毒品未遂部分，有犯意聯絡及行為分擔
    ，應以共同正犯論。公訴意旨認被告乙○○係犯毒品危害防制條例第八條第四項
    、第二項轉讓第二級毒品未遂及刑法第三十條、毒品危害防制條例條例第四條第
    五項、第二項幫助販賣第二級毒品未遂等罪，且所犯二罪間有方法結果之關係，
    為牽連犯，應依刑法第五十五條牽連犯之規定，從一重之幫助販賣第二級毒品未
    遂之罪處斷等語，尚有未洽，惟公訴人既以幫助犯起訴，法條尚無須變更（最高
    法院三十年上字第一五七四號判例參照）。被告所犯上開販賣既、未遂犯行，因
    時間緊接，所犯罪名相同，顯係基於概括犯意為之，應論以連續販賣第二級毒品
    既遂一罪，並依連續犯加重其刑（法定本刑無期徒刑部分依法不能加重）。又本
    件公訴人雖未就販賣毒品予戊○○之既遂罪起訴，但因與本案有連續犯裁判上一
    罪之關係，本院自得一併予以審理，附此說明。又被告有事實欄所載之犯罪科刑
    執行情形，有臺灣高等法院檢察署刑案紀錄簡覆表、臺灣板橋地方法院檢察署刑
    案資料查註紀錄表附卷可稽。其受有期徒刑執行完畢後，五年以內再犯有期徒刑
    以上之本罪，為累犯，應就法定刑有期徒刑部分遞加重其刑。被告稱有被警員刑
    求、筆錄有些可能是我簽好後他們加上去的及證人戊○○稱筆錄是警員寫好，要
    其簽名的云云，然查被告並未提出具體之事證以資證明，且被告亦承認警時其母
    在場，在超商時，當場被抓到，可能是他們之間把我拉拉扯扯，怕我跑走，他們
    的動作過大，好像要打我等，從被告之所述，可證警員並無對其有何刑求之事，
    且被告及戊○○之筆錄係依其等之陳述而記載，且無刑求之事等，業據承辦之警
    員丙○○、丁○○、吳漢郎證述明確，是被告所述其警訊時有非任意性供述之情
    形，自無可採，
三、原審論處被告罪刑，固非無據，但原審未及審酌上開販賣毒品既遂罪部分，又原
    判決於事實及理由中雖論及被告販賣毒品未遂部分應論以未遂罪，但於判決主文
    未記載未遂，亦有未合。被告雖上訴矢口否認有上開犯行，固屬無據，但原判決
    既有上開可議之處，即應由本院予以撤銷改判。又本件雖據被告提起上訴，但原
    審認定被告販賣毒品之次數一次較本件認定之次數三次為少，因此所適用之連續
    犯刑罰法條形式上觀之雖無差異，但實質上兩者難謂相同，依照刑事訴訟法第三
    百七十條但書之規定，本院自得諭知較重於第一審判決之刑（參考最高法院八十
    二年度第七次刑事庭會議決議），附此說明。爰審酌被告犯罪之動機、目的、手
    段、對社會所生危害、販賣毒品次數三次，所獲不法利益無多、及犯罪後之態度
    等一切情狀，量處有期徒刑八年，以示懲儆。另查獲扣案之第二級毒品安非他命
    貳包（淨重零點貳壹公克、包裝重零點肆陸公克）、安非他命壹包（淨重零點壹
    壹公克、包裝重零點參玖公克）、安非他命壹包（淨重零點肆貳公克、包裝重零
    點壹陸公克）係查獲之毒品，依毒品危害防制條例第十八條第一項前段規定，併
    予宣告沒收銷燬之。至販賣毒品予戊○○之所得新台幣貳仟元雖未扣案，但仍應
    依同法第十九條第一項規定，諭知沒收之，如一部或全部不能沒收時以其財產抵
    償之，至其餘二次因尚未交付款項，無販賣所得，尚無同法第十九條第一項規定
    之適用。
四、台灣板橋地法院檢察署移請原審併辦之八十七年偵字第二四八四七號被告乙○○
    涉嫌販賣安非他命予黃俊傑部分，公訴人認與本案有連續犯裁判上一罪關係。經
    核公訴人移請併辦，無非以證人黃俊傑警訊筆錄為據，但訊據被告乙○○堅決否
    認有販賣安非他命予黃俊傑之犯行，而黃俊傑於審理時亦到庭結證稱並未曾向乙
    ○○買過安非他命，是證人前後證詞不一，尚難單憑證人指述即遽被告上開犯行
    ，此部分尚不能認與前開已論罪部分有連續犯裁判上一罪關係，即應另由檢察官
    依法處理。
據上論斷，應依刑事訴訟法第三百六十九條第一項前段、第三百七十條但書、第三百
六十四條、第二百九十九條第一項前段，毒品危害防制條例第四條第二項、第十八條
第一項、第十九條第一項、刑法第十一條前段、第五十六條，第四十七條判決如主文
。本案經檢察官吳慎志到庭執行職務。
中      華      民      國      九十    年      八      月      十四    日
                                  臺灣高等法院刑事第十七庭
                                      審判長法  官  陳  正  雄
                                            法  官  許  錦  印
                                            法  官  許  宗  和
右正本證明與原本無異。
如不服本判決應於收受送達後十日內向本院提出上訴書狀，其未敘述上訴之理由者並
得於提起上訴後十日內向本院補提理由書（均須按他造當事人之人數附繕本）。
                                            書記官  廖  艷  莉
中      華      民      國    九十    年     八     月      十七      日
附錄：本案論罪科刑法條全文
毒品危害防制條例第四條
製造、運輸、販賣第一級毒品者，處死刑或無期徒刑；處無期徒刑者，得併科新臺幣
一千萬元以下罰金。
製造、運輸、販賣第二級毒品者，處無期徒刑或七年以上有期徒刑，得併科新臺幣七
百萬元以下罰金。
製造、運輸、販賣第三級毒品者，處五年以上有期徒刑，得併科新臺幣五百萬元以下
罰金。
製造、運輸、販賣專供製造或施用毒品之器具者，處一年以上七年以下有期徒刑，得
併科新臺幣一百萬元以下罰金。
前四項之未遂犯罰之。


司法院資訊處製作；財團法人民間司法改革基金會備份。
